【裁判字號】    89,上易,408
【裁判日期】    890412
【裁判案由】    傷害
【裁判全文】
臺灣高等法院高雄分院刑事判決        八十九年度上易字第四八號
     上訴人
     即被告    乙○○
右上訴人因傷害案件，不服台灣高雄地方法院八十九年度易字第一九一號中華民國八
十九年一月二十一日第一審判決（起訴案號：台灣高雄地方法院檢察署八十八年度偵
字第一一六七二號），提起上訴，本院判決如左：
    主  文
上訴駁回。
    事實及理由
一本案經本院審理結果，認第一審判決認事用法及量刑均無不當，應予維持，並引用
  第一審判決書關於傷害部分記載之事實、證據及理由（如附件）。
二被告上訴意旨仍執陳詞否認犯罪，並以係告訴人甲○○先毆打被告，被告出於自衛
  始拉告訴人之頭髮而已云云。惟查，原判決已詳述被告確有傷害之犯行所憑之證據
  及理由。又按彼此互毆，必以一方初無傷人之行為，因排除對方不法之侵害而加以
  還擊，始得以正當防衛論，故無從分別何方不法侵害之互毆行為，均不得主張防衛
  權（最高法院三十年上字第一○四○號判例參照），本案被告與告訴人既因爭執對
  罵在先，嗣互相拉扯對方頭髮，並自被告家門口拉扯進入被告之客廳，告訴人之背
  部因而撞擊客聽內之酒櫃，致告訴人受傷，自難謂被告拉扯告訴人並無傷人之犯意
  。本件被告之上訴，為無理由，應予駁回。
三據上論斷，應依刑事訴訟法第三百六十八條、第三百七十三條，判決如主文。
本案經檢察官郭振昌到庭執行職務。
中    華    民    國     八十九     年       四       月     十二   日
                              臺灣高等法院高雄分院刑事第二庭
                                  審判長法官  曾永宗
                                        法官  曾玉英
                                        法官  邱永貴
右正本證明與原本無異。
不得上訴。
                                      書記官  鄭靜芳
中    華    民    國     八十九     年       四       月    十三    日
本件論罪科刑法條：
刑法第二百七十七條第一項：
傷害人之身體或健康者，處三年以下有期徒刑，拘役或一千元以下罰金。
                                                                  Ｊ
臺灣高雄地方法院刑事判決                          八十九年度易字第一九一號
    公  訴  人臺灣高雄地方法院檢察署檢察官
    被      告  乙○○  女四十五歲（民國○○○年○月○○日生）
                        身分證統一編號：Ｔ二0000000號
                        住高雄縣鳳山市○○路四四七巷十之四號
右列被告因傷害案件，經檢察官提起公訴（八十八年度偵字第一四一二七號），本院
判決如左：
    主    文
乙○○傷害人之身體，處拘役貳拾日，如易科罰金，以佰元折算壹日。
    事    實
一、緣乙○○在其位於高雄縣鳳山市○○路四四七巷十之四號住家樓梯間裝設監視器
    ，使同住於同樓十二之四之甲○○覺得日常生活遭受監控，兩者早已存有間隙，
    嗣於民國（下同）八十八年四月十八日上午十時許，甲○○上至住處頂樓陽台打
    掃時，移動乙○○置放在該處之物品，而為乙○○自監視器中看見，乃出面阻止
    而發生爭執，繼而在樓梯間發生爭吵，乙○○並拿出拖鞋及掃把作勢欲丟擲及毆
    打甲○○，更引致甲○○之不滿，並在乙○○住家門口相互對罵，嗣乙○○、甲
    ○○二人均基於傷害對方之故意，互相拉扯對方之頭髮，並自門口拉扯進入乙○
    ○之客廳，且導致甲○○之背部撞擊客廳內之酒櫃，致甲○○受有背部挫傷（二
    ×二公分瘀血）、右手挫傷（五×０．五公分、四×０．五公分、三×０．五公
    分、二×一公分、一×一公分、一×一公分擦傷；瘀血）、左下肢挫傷等傷害，
    而乙○○亦受有傷害（甲○○被訴傷害部分，經本院以八十八年度易字第二四三
    三號刑事判決判處拘役二十日確定）。
二、案經甲○○訴由高雄縣警察局鳳山分局移送臺灣高雄地方法院檢察署檢察官偵查
    起訴。
    理    由
一、訊據被告乙○○對於右揭事實，固不否認，惟矢口否認有何傷害犯行，辯稱：李
    女當天在頂樓不是要打掃，是故意移動我的東西，要引起跟他吵架，因我在樓梯
    間裝監視器，他認為我是要監視，他我出去找他理論，當時他站在五樓頂門內，
    我在五樓樓梯間處，我問他何以移動我的東西，我們便吵起來了，他站在我上，
    方就用拳頭打我頭頂，我很生氣，但我考慮我體格比他差我便回家拿掃把要嚇，
    他我也沒打他，是他衝進我家，在門口他先拉我頭髮，我是要自衛才拉李女頭髮
    ，我們二人拉扯到我家客廳，告訴人的背部是他自己撞到我家的櫥櫃，他的手一
    直拉著我的頭髮，所以我手還是拉著他的頭髮云云。經查，
  (一)右揭事實，業據告訴人甲○○指訴綦詳，且告訴人受有背部挫傷（二×二公分瘀
  血）、右手挫傷（五×０．五公分、四×０．五公分、三×０．五公分、二×一
    公分、一×一公分、一×一公分擦傷；瘀血）、左下肢挫傷等傷害之情，亦有告
    訴人提出之高雄市立大同醫院診斷證明書一紙附卷可稽。
  (二)而被告與告訴人二人，於八十八年四月十八日上午十時許，在渠等住處樓梯間，
    發生爭吵，乙○○並拿出拖鞋及掃把作勢欲丟擲及毆打甲○○，進而在乙○○住
    處門口相互對罵，互相拉扯對方之頭髮，進入乙○○住處之情，亦經本院當庭勘
    驗錄影帶屬實（八十九年一月十八日審判筆錄）。
  (三)至於被告雖辯稱：我是要自衛才拉李女頭髮云云，惟正當防衛係指被告可為必要
    之阻擋以防衛自己免於受傷害，非謂被告可另行出手攻擊告訴人致傷。經查，本
    件被告在渠等上開住處樓梯間，與告訴人發生爭吵後，被告從家中拿出拖鞋及掃
    把作勢欲丟擲及毆打告訴人，嗣告訴人返回被告住處門口，相互對罵，進而互相
    拉扯對方之頭髮，且從門口拉扯進入客廳，並因而導致告訴人之背部撞擊酒櫃而
    受有背部挫傷。如是，顯見當時雙方拉扯之激烈，已達互相攻擊之程度，是以互
    為攻擊之人並無法主張正當防衛而邀免罰，從而，被告所辯委無足取。
  (四)綜上，被告所辯，無非係圖卸責之詞，委無足採。事證明確，被告右揭犯行，洵
    堪認定。
二、核被告所為，係犯刑法第二百七十七條第一項之傷害罪。審酌被告並無前科素行
    良好，僅因懷疑而在自家門口裝置監視器，已然妨害到鄰居之居家生活，經告訴
    人規勸後仍不予拆除，雙方產生間隙，進而發生爭吵，一時衝動，致罹本案犯行
    ，而其係與告訴人相拉扯且同受有傷害，及告訴人所受傷害之程度，犯後態度等
    一切情狀，量處如主文所示之刑，並諭知易科罰金之折算標準，以資懲儆。
據上論斷，應依刑事訴訟法第二百九十九條第一項前段，刑法第二百七十七條第一項
、第四十一條，罰金罰鍰提高標準條例第一條前段、第二條，判決如主文。
中      華      民      國    八十九    年      一      月    三十一    日
                                  臺灣高雄地方法院刑事庭
                                      法  官  顏  世  傑
右正本證明與原本無異。
如不服本判決，應於判決送達後十日內，向本院提出上訴狀。
                                      書記官  呂  怜  勳
中      華      民      國    八十九    年      二      月      一      日
附錄本判決論罪之法條全文：
刑法第二百七十七條條第一項
  傷害人之身體或健康者，處三年以下有期徒刑、拘役或一千元以罰金。


司法院資訊處製作；財團法人民間司法改革基金會備份。
